【裁判字號】    92,交易,104
【裁判日期】    920813
【裁判案由】    過失傷害
【裁判全文】
臺灣板橋地方法院刑事判決                        九十二年度交易字第一四號
    公  訴  人  臺灣板橋地方法院檢察署檢察官
    被      告  甲○○
    選任辯護人  胡盈州律師
                邱昱宇律師
                陳瑞萍律師
右列被告因過失傷害案件，經檢察官提起公訴（九十一年度偵字第七七三四號、九十
一年度偵字第一三九六０號），本院判決如左：
    主  文
甲○○因過失傷害人，處有期徒刑參月，如易科罰金，以參佰元折算壹日。
    事  實
一、甲○○於民國九十年十二月二十二日上午九時許，駕駛車牌號碼為Ｋ五─二二五
    二號之自用小客車（內載友人丁○○、乙○○），沿臺北縣中和市○○○○○道
    橋下之防汛道，由中和市○○路往新店方向行駛，行經橋下防汛道路口欲左轉駛
    入中正路時，本應注意汽車駕駛人駕駛汽車至交岔路口時，轉彎車應讓直行車先
    行，且依其智識能力及當時情形均無不能注意之情事，詎甲○○疏未注意其右側
    之直行來車，即貿然左轉，適有由丙○○（七十一年十一月十三日生）所騎乘車
    號碼為ＧＱＲ─六五二號之重型機車，沿臺北縣中和市○○路，由新店往土城方
    向直行前來上開交岔路口，亦疏未注意車前狀況，致閃避不及，丙○○所騎乘重
    機車車頭直接衝撞甲○○所駕駛自用小客之右側車門，而人車倒地，丙○○因此
    受有肝脾臟撕裂傷、右側脛腓骨骨折、右側遠端撓骨骨折、頭部外傷之傷害。甲○○並於肇事後，在有偵查犯罪職權之公務員查知其為犯人前，主動向接獲報案
    前來處理之臺北縣警察局中和分局員山派出所警員許錦水陳述犯罪而接受裁判。
二、案經被害人丙○○訴由臺北縣政府警察局中和分局報請及被害人丙○○之法定代
    理人吳彩翊訴請臺灣板橋地方法院檢察署檢察官偵查起訴
    理  由
一、訊據被告甲○○固坦承於上揭時、地肇事之情，惟矢口否認有何過失情事，辯稱
    ：當時被害人車子尚未出現，在伊視野範圍內，並無行人及車輛，伊認為是被害
    人超速行駛，滑倒所以撞到伊，被害人車子距離伊有三十公尺以上，他應該可以
    很清楚看到伊，當時是白天，被害人稱看到伊的車子是一個黑影，就撞上，顯然
    他的車速很快，伊是轉彎暫停起步，所以伊速度很慢，又撞擊當時，伊車輛所在
    位置包括車尾亦已通過中心處，即已駛過對向內車道前方，幾乎已離開被害人駕
    駛之線道，路權應為伊所有，而且伊自暫停起步至遭到撞擊之距離，僅約八點二
    公尺，伊車速能有多快？又倘被害人當時時速為三十公里，按理應有足夠之應變
    時間，採取煞車避免意外，惟今被害人在三十點五公尺之距離外即可察覺伊之情
    形下，仍無法煞停，甚至煞車鎖死打滑刮地痕跡達三點八公尺，足見被害人超速
    及機車輪胎鎖死而滑倒，始為肇事主因云云，惟查，右揭事實，業據被害人即告
    訴人丙○○及告訴人吳彩翊指訴綦詳，並有道路交通事故調查報告表一份、肇事
    現場照片十幀及三軍總醫院診斷證明書一紙附卷可憑（見九十一年度偵字第七七
    三四號偵卷第十頁至第十六頁），又觀諸道路交通事故調查報告表之事故現場圖
    及照片，本件車禍地點，係屬三岔路口，而被害人之直行車道係屬一ㄣ字型彎曲
    道路，是被告左轉彎處之車道與被害人所直行前來之車道，並非逞十字型之交岔
    路口，本無明顯之交岔路口中心處；況且衡之被害人所稱其係沿員山路行駛內側
    車道前來該防汎道橋下路口乙情，被害人機車往前直行至橋下時之車道，已因地
    型關係轉換為該交流道橋下之外側車道，惟徵諸被告於遭被害人衝撞時，其自小
    客車車身則係佔據了被害人依ㄣ字型彎曲道路內側車道前來之前方車道即交流道
    橋下之外側車道，足見當時被告確因左轉彎後之駕車行為而橫跨於被害人所行駛
    直行車之前方車道；雖被告辯稱其有暫停在橋下內車道位置，停下來看左右來車
    ，約停十秒鐘才又往前開，往前開到被撞的時間約過一個車道的時間，約七秒云
    云，然依證人即其車內友人丁○○於本院所證稱：當天伊坐在前座，開到路口有
    停下來看有無車子，剛開始沒有車就慢慢開過去，開一下下就發現伊旁邊有一個
    黑影很快撞過來，被告轉過去時有停下來，停了幾分鐘才再開，伊沒有仔細量，
    大約二、三分鐘，停下來時伊有幫他看前面有無車子，但右側有沒有來車伊沒有
    幫他看云云，及證人即其車內友人乙○○證稱：那天被告是在一個路口停下來，
    再開，忽然後有碰一聲，伊車門打不開，從另一側下車才發現有車子撞過來，被
    告停多久伊不清楚，伊視力不好，伊只有坐在車上，沒有注意路況云云（均見本
    院九十二年四月二十三日訊問筆錄），證人丁○○所證稱被告暫停之時間顯與被
    告不符，而證人乙○○亦證稱並不清楚被告暫停多久時間，是其等二人證詞，尚
    非可採，縱認其等二人所證稱被告曾於轉彎後暫停再開係屬實情，然其等二人亦
    自承當時並未注意右側是否有直行來車，是以被告當時是否有未讓直行車先行之
    情形，其等二人證詞自亦無法證明。至被告另辯稱：係因被害人超速、煞車鎖死
    滑倒才撞到伊車云云，惟被害人已堅決否認其有超速之行為，及稱：伊是依正常
    車速二十至三十公里、靠近三十公里時速行駛，伊在撞到前沒有煞車，因為伊完
    全沒有看到任何東西就突然撞到了，連煞車時間都沒有等語，核與道路交通事故
    調查報告表之事故現場圖所示，該肇事地點除有刮地痕外，均未有任何輪胎因緊
    急煞車所產生之地面煞車痕跡等情相符，是以被告所辯係因被害人超速、煞車鎖
    死滑倒云云，純係其推測、卸飾之責，委無足取。又經本院至現場履勘測量後所
    繪製之事故現場圖，可知被告自其所稱左轉彎暫停於橋下內側車道處至遭被害人
    衝撞地點即橋下外側車道附近，僅約八點二公尺，即相當其自小客車已前進了約
    一個車身之車距，則在如此短的距離，被告之駛出應屬瞬間之事，而被害人機車
    直行至該交岔路口前與至衝撞被告自小客車間之距離，亦經本院測量結果僅為二
    十五點四公尺，則依當時被害人車速近時速三十公里之正常速度，其每一秒鐘即
    可前進將近八公尺，是在被告瞬間駛出車道之狀況下，倘被害人又疏未注意車前
    狀況，自難令其於此二十五點四公尺之短距離內即相當於三秒鐘時間內為足夠之
    應變，而終至閃避不及衝撞被告之自小客車。綜情以觀，被告駕駛自小客車行經
    交岔路口左轉彎未讓直行車先行，應為本件車禍肇事之主因，此亦有臺灣省臺北
    縣區車輛行車事故鑑定會九十一年七月十二日北鑑字第九一０六七八號函所附鑑
    定意見書及臺灣省車輛行車事故覆議鑑定委員會九十一年十二月二十五日府覆議
    字第九一二五六二號函所附覆議鑑定書在卷可供本院參酌 (見九十一年度偵字第
    七七三四號偵查卷第二十九頁至第三十一頁及九十一年度偵字第一三九六０號卷
    第七、八頁）。而被害人丙○○因本件車禍致受有肝脾臟撕裂傷、右側脛腓骨骨
    折、右側遠端撓骨骨折、頭部外傷之傷害，有三軍總醫院診斷證明書在卷足憑，
    又被害人雖因本件傷害接受脾臟切除手術，惟亦同時接受自體脾臟移植手術，保
    留部分脾臟，其脾臟之功能並未完全喪失，但會受到影響，抵抗力會比較差，需
    要注射疫苗預防感染及避免暴露在空氣品質不良、不流通的環境中等情，此有本
    院所函詢之國防大學國防醫學院三軍總醫院九十二年五月十五日集逵字第０九二
    ０００九五七八號函附說明一份在卷可參，是被害人所受脾臟部分切除之傷害，
    既仍保留部分脾臟，且未完全喪失其功能，顯未達於對其身體或健康有重大不治
    之程度，仍難認有符重傷之情形。
二、按汽車駕駛人駕駛汽車行駛至交岔路口時，轉彎車應讓直行車先行，此觀道路交
    通安全規則第一百零二條第一項第六款前段規定自明。本件被告甲○○自應注意
    及此，且依智識能力及當時情形均無不能注意之情事，詎被告竟疏未注意，於交
    岔路口欲轉彎時未讓直行車先行，致被害人丙○○騎乘機車至該交岔路口時，閃
    避不及，衝撞被告所駕駛自小客車之右側車門，被害人因而人車倒地，並因而受
    傷，則被告之過失行為與被害人受傷間顯有相當因果關係。至被害人亦疏未注意
    車前狀況而肇事（此亦有臺灣省臺北縣區車輛行車事故鑑定會九十一年七月十二
    日北鑑字第九一０六七八號函所附鑑定意見書及臺灣省車輛行車事故覆議鑑定委
    員會九十一年十二月二十五日府覆議字第九一二五六二號函所附覆議鑑定書在卷
    可供本院參酌），而對於結果之發生與有過失，惟仍無解於被告之過失責任。本
    件事證明確，被告所辯無過失云云，要屬事後畏罪諉責之詞，不足採信，其犯行
    堪以認定，應予依法論處。
三、核被告甲○○所為，係犯刑法第二百八十四條第一項前段之過失傷害罪。又本件
    車禍發生後，被告在有偵查犯罪職權之公務員查知其為犯人前，主動向接獲報案
    前來處理之臺北縣警察局中和分局員山派出所警員許錦水陳述犯罪而接受裁判，
    有臺北縣警察局中和分局自首調查報告表二紙在卷可憑（見九十一年度偵字第七
    七三四號卷第七、八頁），則被告於其犯罪未發覺前，向臺北縣警察局中和分局
    員山派出所警員自承犯罪之事實，並接受裁判，應依刑法第六十二條前段自首之
    規定減輕其刑。爰審酌被告因一時不慎，致有本件犯行，肇事後並未逃逸，及其
    過失程度、犯罪所生損害、迄未與被害人達成和解及其犯後態度等一切情狀，量
    處如主文所示之刑，並諭知易科罰金之折算標準，以示懲儆。
據上論斷，應依刑事訴訟法第二百九十九條第一項前段、刑法第二百八十四條第一項
前段、第四十一條第一項前段、第六十二條前段，罰金罰鍰提高標準條例第一條前段
、第二條，判決如主文。
本案經檢察官魏正杰到庭執行職務
中      華      民      國    九十二    年      八      月     十三     日
                                        臺灣板橋地方法院交通法庭
                                            法  官  葉  靜  芳
右正本證明與原本無異。
如不服本判決，應於判決送達後十日內向本院提出上訴狀 (應附繕本) ，上訴於臺灣
高等法院。
                                            書記官  陳  昭  綾
中      華      民      國      九十二      年    八    月    十九    日
附錄本案論罪科刑法條：
刑法第二百八十四條
因過失傷害人者，處六月以下有期徒刑、拘役或五百元以下罰金。致重傷者，處一年
以下有期徒刑、拘役或五百元下罰金。
從事業務之人，因業務上之過失傷害人者，處一年以下有期徒刑、拘役或一千元以下
罰金。致重傷者，處三年以下有期徒刑、拘役或二千元以下罰金。


司法院資訊處製作；財團法人民間司法改革基金會備份。
